臺灣臺北地方法院刑事判決　　　　　　　 93年度訴字第508號
公　訴　人　臺灣臺北地方法院檢察署檢察官
被　　　告　乙○○
選任辯護人　郭登富律師
　　　　　　張秀瑜律師
上列被告因重傷害案件，經檢察官提起公訴（92年度偵緝字第
1751號），本院判決如下：
    主  文
乙○○共同使人受重傷，未遂，處有期徒刑參年陸月，形似開山
刀、藍波刀之刀具各壹把，均沒收。
    事  實
一、乙○○於91年間，因曾遭人糾眾毆打，一直疑為甲○○、徐
    鐘海教唆所致，為謀報復，乃基於使甲○○受四肢毀敗重傷
    之故意，於91年11月23日凌晨，率同不詳姓名、年籍之成年
    北市○○區○○街、西園路口即甲○○、徐鐘海夫婦2人停
    車處，擬伏擊甲○○、徐鐘海，迄同日凌晨4時10分許，乙○○等人見甲○○、徐鐘海二人現身取車，乙○○在該址隱
    密處把風，約二、三名男子先分持球棒毆打徐鐘海（未據徐
    鐘海提出告訴，有無受傷及受傷部位均不明，詳後述），餘
    二名成年男子則分持形似藍波刀及開山刀之刀具（公訴意旨
    載為「藍波刀及開山刀」，但未扣案，乃無鑑定報告，詳後
    述），共同砍傷甲○○如附表所示部位，惟甲○○經人送醫
    救治後，未有肢體毀敗，及其他重大不治或難治之重傷害而
    未遂（公訴意旨載為「甲○○之右手喪失機能」）。
二、案經甲○○訴由臺北市政府警察局萬華分局移請臺灣臺北地
    方法院檢察署檢察官偵查起訴。
    理  由
一、訊據被告乙○○固自白確有基於普通傷害之犯意聯絡而夥同
    他人在案發時、地伏擊告訴人甲○○夫婦2人等事實，惟矢
    口否認有何使人受重傷之故意，辯稱，事實上是丙○○叫我
    去的，我不認識其他人，這個傷要問丙○○，因為動手的人
    是丙○○叫的等語。經查：（一）告訴人所受如附表之傷害
    ，除經告訴人於警、偵訊、本院審理中，一再指陳明確，有
    警、偵訊筆錄及本院審判筆錄，及告訴人於警訊中所提出之
    臺北市立和平醫院診斷書一份，附在偵查卷宗可查（見92年
    度偵字第3004號偵查卷宗第8、9頁診斷書），再佐以警方蒐
    證照片6幀（見92年度偵字第3004號偵查卷宗第10頁至第12
    頁蒐證照片），足見行兇之人雖無殺死告訴人之意圖，但下
    手部之處在告訴人四肢關節部位，並造成多處血管、韌帶、
    神經、肌理斷裂，確係意在使告訴人因傷成殘，而有使人受
    重傷之故意無訛；（二）被告雖於檢察官偵查中，及本院審
    理中，均辯稱，案發當天確實有跟另二人一起去砍告訴人，
    那天是徐鐘海的舅舅楊老板（指丙○○）叫我們去的，原因
    是在十一月八日甲○○、徐鐘海二人找人打我，楊老板聽了
    很氣，說是要出這口氣，教訓他們而已，沒有要置他們於死
    地，人是楊老板叫的，我不認識云云，僅有傷害之故意，沒
    有使人受重傷之故意等語（見92年度偵緝字第1715號偵查卷
    宗第23頁偵查筆錄被告部分偵查筆錄、本院審判筆錄），惟
    被告除自白率眾在案發時、地伏擊告訴人夫婦等事實，已如
    前述，復經告訴人於本院審理中以證人身分結稱，被告在把
    風，我那時已受傷，看到砍我的人都往被告那邊跑，他向我
    比手槍的手式等語，有本院審判筆錄參，並核與告訴人於檢
    察官偵查中所訴稱「因為有很多計程車經過，差點壓到我，
    我當時躺在馬路中間，舉起左手示意，要他們送我醫院，但
    最後只有一位計程車司機送我去和平醫院，計程車要載我走
    ，我有看見乙○○和一名男子，雙臂交叉放胸前，在站在貴
    陽街與西園路口笑，我本來不知道的，是計程車司機提醒我
    ，是否認識該二人，因為他們站在那邊笑，我才知道不是搶
    劫」等語（見92年度偵緝字第1715號偵查卷宗第58頁告訴人
    部分偵查筆錄），均相符合，再佐以證人丙○○於本院審理
    中，除否認指唆被告犯罪以外，並經交叉詰問，及與被告對
    質時證稱，對於被告自稱曾遭告訴人唆使他人毆打等事，並
    不知情，且證人丙○○當時在上海投資生意，該事與證人丙○○無關等語，有本院審判筆錄可憑，又核與徐鐘海於檢察
    官偵查中所陳稱「因我舅已七十多歲，我舅媽四十多歲，有
    一陣子，舅媽與乙○○走很近，我有與乙○○說，我舅年紀
    很大，顧念一下，不要與我舅媽走太近，我想乙○○可能因
    此懷恨在心」等語（見92年度偵緝字第1715號偵查卷宗第57
    頁徐鐘海部分偵查筆錄），適足認定，丙○○與被告已有嫌
    隙，即無為被告遭人毆打之事而感氣憤，或再命他人為被告
    出氣討還公道之理，被告前開辯詞，毫無可採，被告確係基
    於為自己犯罪之重傷故意，率眾砍傷告訴人多處關節等事實
    ，甚是明確；（三）至於告訴人所受傷勢，雖據檢察官引用
    臺北市立和平醫院診斷書、檢察官履勘筆錄各一份（分見92
    年度偵緝字第1715號偵查卷宗第69頁診斷書、第85頁履勘筆
    錄），及告訴人於檢察官偵查中所訴稱，只能用湯匙吃飯，
    無法用大湯匙，也無法用筷，身邊有人照顧飲食，穿衣方面
    ，只要涉及扣子或拉鏈，都是以左手扶住，右手完成，如果
    要脫衣，需要別人幫忙，包括內衣也是，在駕駛方面，因為
    生活需要，有時先生不在，只能開自排車，但無法拉手剎車
    ，主要靠左手掌控方向盤，右手勉強用按壓的方式排檔，我
    只能用小方巾洗，右手按住毛巾一頭，左手扭轉毛巾，洗澡
    則要靠先生，先生不在，就儘量不洗，必要時，才請弟媳幫
    忙等語（見92年度偵緝字第1715號偵查卷宗第86頁告訴人部
    分偵查筆錄），認為告訴人受右手喪失機能之重傷等語，惟
    經本院另行委請財團法人長庚紀念醫院（林口）分院鑑驗結
    果，雖有「伸（展？）肌肉群麻痺仍未恢復」、「除手腕伸
    展肌肉外，仍需長期復健及重建手術。惟重建手術後仍遺有
    部分功能障礙，符合勞工保險殘廢給付標準表障害項目第九
    十二條之規定」等情，但依其「肱二頭肌及肱三頭肌因傷後
    肌力減弱，恢復程度為五分之四」情節判斷，其肢體機能即
    尚未達於毀敗，及其他重大不治或難治之構成要件，被告所
    犯前開重傷犯行，尚屬未遂階段，即無疑義。綜前所述，被
    告犯行，已臻明確，應予依法論科。
二、核被告所為基於重傷之故意，率眾砍傷告訴人，使告訴受重
    傷未遂之行為，係犯刑法第278條第3項、第1項之使人受重
    傷未遂罪。公訴意旨認被告所犯係同法第278條第1項之重傷
    罪，尚有誤會。被告於下手實施之人犯罪時，在場把風，雖
    未親自持刀砍傷告訴人，但事前參與謀議，又係基於為自己
    犯罪之故意而為之，自應與其他下手實施之成年男子約5、6
    人，均依刑法第28條規定，論以共同正犯。本件除被告以外
    之行為人查無積極證據足以疑為未成年人，仍應為對被告有
    利之認定，亦此敘明。又公訴意旨雖認告訴人受有右手喪失
    機能之重傷等語，惟經本院另行委請財團法人長庚紀念醫院
    （林口）分院鑑驗結果，認為告訴人之傷勢尚未達於重大不
    治或難治之構成要件，乃認為被告所犯前開重傷犯行，尚屬
    未遂階段，酌依刑法第26條前段規定，減輕其刑。爰審酌被
    告雖已就其於犯罪時、地，擔任把風之責等事實供明在卷，
    惟對其重傷之故意仍矢口否認，另就其糾眾行兇之責，仍一
    再推塞，諉稱係承丙○○之命所為，而拒絕供出同案共犯，
    容難認為已有悔意，且其犯罪手段，血腥兇殘，造成告訴人
    損害非輕，原不應輕縱，惟告訴人傷後倖因手術、復健得宜
    ，未致肢體機能之毀敗，及其他重大不治或難治之傷害，而
    有得予減輕刑罰之事由等一切情狀，量處如主文所示之刑，
    以示懲儆。
三、至於公訴意旨所指，於案發時、地與被告同往犯所之不詳姓
    名、年籍成年男子係持「藍波刀及開山刀」等刀具，但該等
    供犯罪所用之工具，迄未扣案，亦無鑑定報告可供審酌是否
    確為藍波刀或其他管制類刀械，僅能認定為形似藍波刀及開
    山刀之刀具，均為被告與其共犯所有持供犯罪所用之工具，
    且無積極證據足認已經滅失，著併諭知前開形似開山刀、藍
    波刀之刀具各1把，均沒收。
據上論斷，應依刑事訴訟法第299條第1項前段，刑法第28條、第
26 條前段、第278條第1項、第3項，判決如主文。
本案經檢察官李傳侯到庭執行職務
中　　華　　民　　國　　94　　年　　3 　　月　　31　　日
　　　　　　　　　刑事第五庭    審判長法　官  黃程暉
                                      法　官  高偉文
                                      法　官  李宜娟
以上正本證明與原本無異。
如不服本判決，應於判決送達後10日內向本院提出上訴狀（應抄
附繕本）。告訴人或被害人如對於本判決不服者，應具備理由請
求檢察官上訴，其上訴期間之計算係以檢察官收受判決正本之日
期為準。
      　　　　　　　　　　　　　　　　書記官　黃瓊玉
中　　華　　民　　國　　94　　年　　3 　　月　　31　　日
附錄本案論罪科刑法條全文
中華民國刑法第278條 (重傷罪)
使人受重傷者，處5年以上12年以下有期徒刑。
犯前項之罪因而致人於死者，處無期徒刑或7年以上有期徒刑。
第1項之未遂犯罰之。